【裁判字號】    97,執消債更,136
【裁判日期】    981012
【裁判案由】    更生事件
【裁判全文】
臺灣板橋地方法院民事裁定         97年度執消債更字第136號
聲  請  人  毛起發
上列當事人聲請消費者債務清理事件，本院裁定如下：
    主  文
債務人所提如附件一所示之更生方案應予認可。
債務人在未依更生條件全部履行完畢前，其生活程度應受如附件
二之限制。
    理  由
一、按債務人有薪資、執行業務所得或其他固定收入，法院認更
    生方案之條件公允者，得不經債權人會議可決，逕依債務人
    之聲請或依職權以裁定認可更生方案；法院為認可之裁定時
    ，因更生方案履行之必要，對於債務人在未依更生條件全部
    履行完畢前之生活程度，得為相當之限制，消費者債務清理
    條例第64條第1項、第62條第2項分別定有明文。
二、查本件債務人聲請更生，前經本院97年消債更字第1522號裁
    定開始更生程序在案，有上開裁定一份在卷可參。並於98年
     8月26日開庭訊問債務人，經訊問後債務人當場提出最新更
    生方案：以一個月為一期，每期15,000元，共計96期，合計
    清償新台幣(下同)1,440,000元；另加計97年11月至98年5月
    間已被法院扣押之薪水113,348元及預估98年6月至98年10月
    間被扣押之55,000元，分攤於每期償還。總計還款1,608,34
     8元，平均每期還款16,753.6元，清償成數達無擔保及無優
    先權債權總額之48.12%。前揭更生方案，本院於98年 8月31
    日依據消費者債務清理條例第60條第 1項函債權人進行書面
    決議，決議結果未通過可決。再查債務人每月平均薪資約40
    ,000元確有薪資等固定收入，依據其提出台北市政府警察局
    中正第二分局員工98年 2、3、4月薪資單在卷足憑。又債務
    人並無消費者債務清理條例第64條第 2項所定不應認可之消
    極事由存在，故得不經債權人會議可決，逕予認可更生方案
    。
三、本院於98年 8月20日函債權人書面可決，債權人不同意之理
    由大略為：(一)債務人還款成數太低，將損及債權人之債權
    。(二)債務人之每月支出應以內政部公佈之98年度台北縣每
    人每月最低生活費10,792元為限，對未成年子女之扶養費用
    應以綜合所得稅免稅額82,000元除以12個月約為 6,833元為
    計，再負擔二分之一以 3,417元認列方屬合理。(三)債務人
    之每月收入是否包含年終獎金及扣除勞健保。(四)債務人應
    與最大債權銀行做個別協商一致性方案，以延長還款年限增
    加還款金額等語。查更生程序之立法目的在使陷於經濟上困
    境之消費者，得依此重建型債務清理程序整理債權債務關係
    ，以謀求經濟生活之重建。債務人所提之更生方案清償總額
    雖僅達無擔保及無優先權債權總額之48.12%，惟審查更生方
    案之條件是否公允不應以清償成數為唯一考量，而應就聲請
    人之財產、收入支出狀況、及一切客觀情事綜合觀察。次查
    內政部所公佈之台北縣每人每月最低生活費10,792元僅係一
    參考標準，債務人實際生活必要費用仍須就個案情形加以審
    酌，其相關之扶養費用亦同。本件債務人於86年離婚，獨力
    扶養一女並供養其母，扣除房租15,000元及扶養費用外，債
    務人每月支出僅 4,343元並未過高。另查債務人之母親每月
    領有政府補助老人年金 3,000元，加上債務人所給予之扶養
    費用2,000元，每個月之生活必要費用為5,000元，聲請人陳
    報女兒每月之扶養費用為 5,000元，皆屬合理範圍內，並未
    逾越一般人生活必要所需。又債務人承租位於永和市○○路
    214巷 11弄5號1樓之房屋供一家三口居住，租金每月15,000
    元包含水、電費，如此之租金支出並未過高，且債務人雖於
    台北市工作，但並未於台北市租賃房屋，而於租金較低之台
    北縣承租房屋居住，故債務人每月15,000之租金支出應屬合
    理。再查依債務人所提之台北市政府警察局中正第二分局員
    工98年 2、3、4月薪資單所示，債務人每月薪資未扣除所得
    稅、勞健保及相關扣款前為32,385元，加計約 2.5個月之年
    終獎金後每月平均收入約可達40,000元。參照聲請人所提出
    之97年各類所得扣繳憑單(年收入480,946元平均每月40,078
    元)及96年度綜合所得稅各類所得資料清單(年收入 486,776
    元平均每月 40,564元)，債務人所陳報之預計未來每月收入
    應無疑義。末查本院既以97年度消債更字第1522號裁定開始
    更生程序，並由本院司法事務官進行更生程序，而更生程序
    除因聲請人撤回更生事件之聲請，或依法裁定轉入清算程序
    之外，更生事件應由法院認可或不認可更生方案以為終結，
    法院尚無命債務人透過協商以程序外之方式清理債務之理。
四、綜上所述，債務人有固定收入，其更生方案之條件合理、公
    允、適當、可行，且無不得認可之消極事由。揆諸消費者債
    務清理條例之立法目的，保障債權人公平受償，謀求消費者
    經濟生活之更生機會，本件更生方案應予認可，爰裁定如主
    文。
中    華    民    國    98    年    10    月    12    日
                  民事執行處司法事務官
以上正本，係照原本作成。如不服本裁定，應於裁定送達後10
日內，以書狀向本院司法事務官提出異議。
中    華    民    國    98    年    10    月    12    日
                            書  記  官  林淑蓮
附件一：更生方案內容
一、清償之金額：新台幣1,608,348元。
二、三個月給付一次以上之分期清償方法：自認可更生方案裁定
    確定之翌日起八年內償還，以一個月為一期，每期15,000元
    ，共計96期，合計清償1,440,000元；另加計97年11月至98
    年5月間已被法院扣押之薪水113,348元及預估98年6月至98
    年10月被扣押之55,000元，分攤於每期償還。總計還款
    1,608,348元，平均每期還款16,753.6元。
三、最終清償期自認可更生方案裁定確定之翌日起逾六年，其特
    別情事：展現還款誠意。
四、交付金額方式：債務人於每月之10日前，將每期應償金額，
    按確定債權表之債權人之債權金額比例計算之金額，以匯款
    方式匯入各債權人所指定之還款帳戶，匯款手續費由債務人
    負擔。
附件二：更生債務人之生活限制准許更生之聲請人，未依更生條
件完全履行完畢前，應受下列之生活限制
一、不得為奢靡浪費之消費活動。
二、不得為賭博或為其他投機行為。
三、不得為不動產之處分或受讓。
四、不得搭乘計程車、高鐵及航空器，但因公務所需且由公費支
    付者及緊急事件，不在此限。
五、不得從事國外遊學或出國旅遊等消費行為。
六、不得投資金融商品(如股票、基金等)。
七、不得從事逾越通常生活程度之贈與。

司法院資訊處製作；財團法人民間司法改革基金會備份。
